【裁判字號】    99,易,1026
【裁判日期】    980608
【裁判案由】    違反電子遊戲場業管理條例等
【裁判全文】
臺灣臺中地方法院刑事判決              99年度易字第1026號
公  訴  人  臺灣臺中地方法院檢察署檢察官
被      告  丙○○
上列被告因違反電子遊戲場業管理條例等案件，經檢察官提起公
訴（99年度偵字第4575號），本院判決如下：
    主    文
丙○○無罪。
    理    由
一、公訴意旨略以：被告丙○○明知未經領有電子遊戲場業營業
    級別證者，不得經營電子遊戲場業，竟基於經營電子遊戲場
    業及賭博之犯意，自民國99年1 月間某日起，以其位在臺中
    縣外埔鄉○○村○○路982 號居所作為公眾得出入之場所，
    擺設賭博性電玩「太陽二代」及「宇宙悍將」電子遊戲機各
    1 臺，以供不特定人士遊戲娛樂，而經營電子遊戲場業，並
    利用該電子遊戲機與不特定之人賭博財物，其賭博方式為賭
    客直接由該機器之進幣口投入新臺幣（下同）10元硬幣，若
    押中機臺顯示之圖案，可由退幣口退出不特定倍數之彩金；
    若賭客未押中，則賭金歸被告丙○○所有。嗣於99年2 月6
    日下午2 時50分許，在上址為警搜索而查獲，並扣得上開電
    子遊戲機2 台（含IC板2 片）及機具內之賭金4,600 元等物
    ，始查悉上情。因認被告涉犯刑法第266 條第1 項前段之賭
    博罪、同法第268 條意圖營利提供賭博場所罪，及違反電子
    遊戲場業管理條例第15條規定而犯同條例第22條等罪嫌。
二、按犯罪事實應依證據認定之，無證據不得認定犯罪事實；不
    能證明被告犯罪者，應諭知無罪之判決，刑事訴訟法第154
    條第2項、第301條第1項分別定有明文。次按事實之認定，
    應憑證據，如未能發現相當證據，或證據不足以證明，自不
    能以推測或擬制之方法，以為裁判基礎；又所謂認定犯罪事
    實之證據，係指足以認定被告確有犯罪行為之積極證據而言
    ，而認定犯罪事實所憑之證據，雖不以直接證據為限，間接
    證據亦包括在內，然而無論直接或間接證據，其為訴訟上之
    證明，須於通常一般人均不致有所懷疑，而得確信其為真實
    之程度，始得據之為有罪之認定，倘其證明尚未達到此一程
    度，而有合理懷疑存在時，事實審復已就其心證上理由予以
    闡述，敘明其如何無從為有罪之確信，因而為無罪之判決，
    尚不得任意指為違法（最高法院29年上字第3105號、40年台
    上字第86號、76年台上字第4986號等判例要旨供參）。另按
    ，檢察官就被告犯罪事實，應負舉證責任，並指出證明之方
    法；因此，檢察官對於起訴之犯罪事實，應負提出證據及說
    服之實質舉證責任；倘其所提出之證據，不足為被告有罪之
    積極證明，或其闡明之證明方法，無從說服法官以形成被告
    有罪之心證，基於無罪推定之原則，自應為被告無罪判決之
    諭知（最高法院92年台上字第128號判例要旨供參）。
三、經查：
（一）按被告以外之人於審判外之陳述，雖不符刑事訴訟法第
      159 條之1 至第159 條之4 之規定，而經當事人於審判程
      序同意作為證據，法院審酌該言詞陳述或書面陳述作成時
      之情況，認為適當者，亦得為證據。當事人、代理人或辯
      護人於法院調查證據時，知有第159 條第1 項不得為證據
      之情形，而未於言詞辯論終結前聲明異議者，視為有前項
      之同意。刑事訴訟法第159 條之5 定有明文。查被告於本
      案審理迄至本案言詞辯論終結前，對於本案偵查卷內之人
      證、書證，並未聲明異議，有本院審判筆錄在卷可考；另
      經本院審酌卷內各該人員陳述時之情狀，均查無被違法取
      供或非出於自由意志之情形，相關書證亦查無違法取證或
      造假虛捏之情事，以之作為本案之證據，皆屬適當，依前
      揭規定，本判決以下所引用之卷內人證、書證均得為本案
      之證據，合先敘明。
（二）公訴人雖以扣案之電子遊戲機二臺、機具內現金與證人即
      警員張英俊、謝仁益之證述及祕密證人A1之證述等，資為
      論據，且訊據被告對於有在前開時、地，擺放扣案之電子
      遊戲機二臺把玩，又經警在該二臺機內扣得十元硬幣合計
      4 千6 百元等事實，均坦承不諱，但堅詞否認上開犯行，
      辯稱：扣案之電子遊戲機是放在伊家中，只有伊和家人把
      玩，也會把機臺當成是存錢筒使用等語。
（三）經查：
  １、按在公共場所或公眾得出入之場所賭博財物者，處銀元一
      千元以下罰金。但以供人暫時娛樂之物為賭者不在此限。
      刑法第266 條第1 項定有明文。又按電子遊戲場業得提供
      獎品，供人兌換或直接操作取得，限制級電子遊戲場每次
      兌換或取得獎品之價值不得超過二千元，普通級電子遊戲
      場每次兌換或取得獎品之價值不得超過新臺幣一千元，電
      子遊戲場業管理條例第14條第1 項亦有明定。則電子遊戲
      場業依上開法律規定，依級別分別以不超過二千元及一千
      元價值之獎品供人兌換，應認為是一種欠缺侵害性之社會
      相當性行為，而可阻卻違法不成立犯罪。故電子遊戲場業
      如提供該等價值以內之獎品供人兌換或直接操作取得，應
      得認為係屬刑法第266 條第1 項但書所稱之「供人暫時娛
      樂之物」，而不論以同條項前段之賭博罪。
  ２、在本案中，姑且不論被告在自己住處客廳後方之房間內擺
      放扣案之二臺電子遊戲機供人把玩，是否該當於電子遊戲
      場業管理條例第15條所規定之「經營」行為，縱認所為合
      於「經營」之構成要件，惟被告於警詢及偵查中僅供稱：
      為警查扣之2 臺電子遊戲機，只是供自己或家人把玩而已
      等語，且依卷附之現場位置圖、照片及證人張英俊、謝仁
      益員警於偵查中結證：扣案機臺擺放現場是被告承租之普
      通住宅，2 房1 廳，機臺擺在房間內，現場沒有經營生意
      或其他不特人得以自由進出之事證，只是一般之住宅，有
      設大門，當初查獲時，是請被告開門才進去，當時沒有人
      在把玩等語（見偵查卷第25-26 頁），可知上開扣得前揭
      機臺之被告居所確實係供平日住家使用，非可供「不特定
      人」出入之公共場所，亦非可供「聚眾」賭博之場所，由
      此，足證祕密證人A1於警詢中指證：我常發現該處人聲吵
      雜，我好奇之下就走進去觀看，發現屋內客人把玩電玩機
      臺云云（見本院卷第23頁背面），要與事實不符，不足採
      信，故無從以之證明上開機臺自擺放於被告之居所後有供
      不特定人把玩之事實。是公訴人所舉之證據均不足以證明
      被告確有賭博及違反電子遊戲場業管理條例之犯行。況且
      證人即房東甲○於本院審理時，亦證述：該處租給被告後
      ，僅看過一位女子來找過被告等語（見本院卷29頁），益
      證上址僅係供被告平日居住使用，而非供營業使用之公共
      場所。公訴人又未能提出其他確切之證據證明被告有提供
      任何品供人兌換或以把玩後之洗分分數兌換現金之事實
      ，則依前揭說明，被告縱使提供法定金額以下之品供人
      兌換，猶不致構成刑法第266 條第1 項前段之賭博罪，舉
      重以明輕，在本案中，既無任何證據顯示被告有提供任何
      品或現金以供兌換之情形，更無從以刑法第266 條第1
      項前段之賭博罪相繩。
  ３、綜上所述，公訴人所舉之前揭證據，其為訴訟上之證明，
      尚難認已達通常一般之人均不致於有所懷疑，而得確信其
      為真實之程度者，則上開證據既均不足以證明被告確有公
      訴人所指之刑法第266 條第1 項前段之賭博罪及違反電子
      遊戲場業管理條例第15條規定而犯同條例第22條等罪犯，
      揆諸首揭說明，既無積極證據足認被告有上開罪行，不能
      證明被告犯罪，依法應諭知無罪之判決。
據上論斷，應依刑事訴訟法第301條第1項，判決如主文。
本案經檢察官乙○○到庭執行職務。
中    華    民    國    98    年    6     月    8    日
                      刑事第十庭  法  官  莊秋燕
以上正本證明與原本無異。
如不服本判決應於收受判決後10日內向本院提出上訴書狀，並應
敘述具體理由；其未敘述上訴理由者，應於上訴期間屆滿後20日
內向本院補提理由書（均須按他造當事人之人數附繕本）「切勿
逕送上級法院」。
                                  書記官  楊賀傑
中    華    民    國    99    年    6     月    8     日

司法院資訊處製作；財團法人民間司法改革基金會備份。
